【裁判字號】    92,易,555
【裁判日期】    920908
【裁判案由】    妨害家庭
【裁判全文】
臺灣臺北地方法院刑事判決                          九十二年度易字第五五五號
    公  訴  人  臺灣臺北地方法院檢察署檢察官
    被      告  丙○○
                甲○○  男  四.
右列被告等因妨害家庭案件，經檢察官聲請簡易判決處刑（九十一年度偵字第二五六
八六號），本院認為不宜以簡易判決處刑，而改依通常程序審理，本院判決如左：
    主  文
丙○○連續與有配偶之人相姦，處有期徒刑參月，如易科罰金，以參佰元折算壹日。
甲○○部分公訴不受理。
    事  實
一、丙○○明知甲○○與乙○○有婚姻關係存在，為有配偶之人，竟基於概括犯意，
    自民國八十八年二月底起至九十一年八月十日某日止，連續與甲○○在台北市○○區○○街九四號三樓丙○○位於台北市○○區○○街九四號三樓鍾淑芬之租屋
    處及國內外不詳飯店內相姦多次，嗣因於九十一年八月十日因甲○○向其妻乙○○坦承上開情事，始悉上情。
二、案經乙○○訴請台灣台北地方法院檢察署偵查起訴。
    理  由
壹、被告丙○○被訴相姦罪部分：
一、按告訴乃論之罪，對於共犯之一人撤回告訴，其效力及於其他共犯。但刑法第二
    百三十九條之罪，對於配偶撤回告訴者，其效力不及於相姦人，刑事訴訟法第二
    百三十七條第一項、同法第二百三十九條定有明文。告訴人於九十二年二月二十
    一日向本院具狀撤回其對被告甲○○通姦罪嫌之告訴，揆諸前揭法律規定，其效
    力亦不及於被告丙○○，先予敘明。
二、訊據被告丙○○固坦承其明知被告甲○○為有配偶之人，二人仍自八十八年二月
    底起至九十一年八月十日止，多次發生通、相姦之情事，惟辯稱：告訴人乙○○
    自八十八年二月間起即多次以電子郵件、信件表示已縱容宥恕甲○○及丙○○，
    ，足認告訴人已原諒被告丙○○與甲○○之相姦及通姦行為，告訴人本件告訴並
    不合法云云。
（一）惟查被告丙○○於右揭時地與被告甲○○發生相、通姦等情，業據被告丙○○
      、甲○○坦承不諱，核與告訴人指訴情節相符，並有被告甲○○於八十八年二
      月二十四日予告訴人之信函、被告甲○○於九十一年八月二十六日發給被告丙○○之電子信件、被告甲○○於九十一年九月九日發給被告丙○○之電子信件
      、被告甲○○於九十一年九月十六日發給被告丙○○母親之信件、告訴人於九
      十一年九月十九日以嘉義林森郵局存證信函第六十號函發給被告丙○○之存證
      信函、告訴人於九十一年十一月十六日發給被告丙○○任職公司之電子郵件、
      被告甲○○於八十八年三月四日、四月六日給被告丙○○之信件、被告甲○○
      於九十一年九月六日、十月二十七日、十一月十五日、十一月二十二日、十二
      月二十四日發給被告丙○○之電子信件、被告丙○○於九十二年一月二日以花
      蓮下美崙郵局存證信函第一號函發給告訴人之存證信函等件附卷可稽，是被告
      丙○○、甲○○所稱相、通姦之自白均與事實相符。
（二）按刑法第二百四十五條第二項：「第二百三十九條之罪，配偶縱容或宥恕者，
      不得告訴。」，所謂事前放縱容許配偶與他人通姦或他人與配偶相姦，或於通
      姦、相姦事實發生後，予以寬諒不追究等事前縱容或事後宥恕之規定，於配偶
      之一方已知悉他方通、相姦之事實而未立予告訴之情況下，若無積極之意思表
      示放縱容許配偶與他人續為通姦或他人與配偶相姦，或於通姦、相姦事實發生
      後，予以寬諒不追究，當無因此而喪失其告訴權。經查證人鍾淑芬即被告丙○○之姐姐於本院調查時雖證稱：「她（告訴人）知道這種情況，可是她沒有辦
      法制止，叫我直接跟甲○○說」、「她說希望他們能夠分得徹底一點，她一樣
      說，她沒有辦法控制甲○○的情緒，教我直接跟她說」等語（見本院九十二年
      四月九日訊問筆錄），然上述證人證言並不足以證明告訴人是否確實宥恕被告
      等通姦或相姦行為。再依據被告丙○○所提出被告甲○○於八十八年二月二十
      四日予告訴人之信函、被告甲○○於九十一年八月二十六日發給被告鍾淑芬之
      電子信件、被告甲○○於九十一年九月九日發給被告鍾淑芬之電子信件、被告
      甲○○於九十一年九月十六日發給被告丙○○母親之信件、告訴人於九十一年
      九月十九日以嘉義林森郵局存證信函第六十號函發給被告丙○○之存證信函、
      告訴人於九十一年十一月十六日發給被告丙○○任職公司之電子郵件、被告甲○○於九十一年九月六日、十月二十七日、十一月十五日、十一月二十二日、
      十二月二十四日發給被告丙○○之電子信件等件其內容觀之，亦無法證明告訴
      人有積極之意思表示有何縱容許甲○○與被告丙○○續為通姦或相姦，或於通
      姦、相姦事實發生後，予以寬諒不追究之表示，此有上開文件附卷可稽，是被
      告鍾淑芬所辯告訴人之告訴不合法云云，並不足採信。本件事證明確，被告丙○○犯行堪以認定。
二、核被告丙○○所為，係犯刑法第二百三十九條後段之相姦罪。其上開相姦犯行，
    時間緊接，方法相同，所犯係構成要件相同之罪名，顯係基於概括犯意而為之，
    為連續犯，應依刑法第五十六條規定，以一罪論，並加重其刑。爰審酌被告之品
    行、犯罪對告訴人家庭所生之影響、犯罪期間之長短及其犯後態度等一切情狀，
    量處如主文所示之刑，並諭知易科罰金之折算標準。
貳、被告甲○○被訴通姦罪部分：
一、公訴意旨略以：被告甲○○為有配偶之人，與明知其有配偶之丙○○基於概括之
    犯意，與被告丙○○自八十八年二月底起至九十一年八月十日日止，在上開地點
    為通姦行為多次，因認被告甲○○涉犯刑法第二百三十九條前段之通姦罪嫌等語
    。
二、按告訴乃論之罪，告訴人於第一審辯論終結前得撤回其告訴，又告訴經撤回者，
    應諭知不受理之判決，刑事訴訟法第二百三十八條第一項、第三百零三條第三款
    定有明文。查本件告訴人告訴被告甲○○妨害家庭案件，公訴人認係犯刑法第二
    百三十九條前段之通姦罪嫌，依同法第二百四十五條第一項規定，須告訴乃論，
    茲告訴人於九十二年二月二十一日向本院具狀撤回其告訴，依照上開說明，被告
    甲○○涉犯通姦罪嫌部分，爰不經言詞辯論，逕為諭知不受理之判決。
據上論斷，應依刑事訴訟法第四百五十二條、第三百零三條第三款、第三百零七條，
刑法第五十六條、第二百三十九條後段、第四十一條第一項前段，罰金罰鍰提高標準
條例第二條，判決如主文。
本案經檢察官陳焜昇到庭執行職務
中      華      民      國    九十二    年      九      月      八      日
                                      臺灣臺北地方法院刑事第八庭
                                          法  官  陳  德  民
右正本證明與原本無異。
如不服本判決，應於判決送達後十日內，向本院提出上訴狀。
                                          書記官  葉  志  昭
中      華      民      國    九十二    年      九      月      八      日
附錄本案論罪科刑法條全文
刑法第二百三十九條
有配偶而與人通姦者，處一年以下有期徒刑。其相姦者亦同。


司法院資訊處製作；財團法人民間司法改革基金會備份。
